臺灣臺北地方法院刑事判決　　　　　　　94年度交訴字第51號
公　訴　人　臺灣臺北地方法院檢察署檢察官
被　　　告　丙○○
上列被告因公共危險等案件，經檢察官提起公訴（94年度偵字第
5757號），本院判決如下：
    主    文
丙○○從事業務之人，因業務上之過失傷害人，處有期徒刑月
。又駕駛動力交通工具肇事，致人受傷而逃逸，處有期徒刑拾月
。應執行有期徒刑壹年。
    事    實
一、丙○○以駕駛營業用小客車為業，為從事駕駛業務之人。其
    於民國九十三年九月十八日凌晨，駕駛車牌號碼為二三八—
    ＣＭ號營業用小客車，沿臺北市○○路由南往北行駛於第二
    車道，於同日零時許行經該市○○路與崇德街口時，丙○○
    本應注意車輛在變換車道時，應讓直行車先行並注意安全距
    離，且當時情形，並無不能注意之情事，竟疏未注意及此，
    見路旁有人攔車即貿然靠右至最外側車道，適有同向行駛於
    最外側車道由乙○○騎乘車牌號碼為ＬＬＤ—八五三號之重
    型機車行駛至該處，因閃避不及撞上丙○○所駕營業用小客
    車而人車倒地，受有頭部外傷併顱內出血之傷勢。丙○○發
    覺其駕駛上開動力交通工具肇事致人受傷，竟另行起意駕車
    逃逸，因目擊者黃亞生騎乘重型機車追趕丙○○並記下其車
    牌號碼，且告知前來處理之臺北市政府警察局信義分局員警
    ，始悉上情。
二、案經乙○○訴由臺北市政府警察局信義分局報請臺灣臺北地
    方法院檢察署檢察官偵查起訴。
    理    由
一、訊據被告丙○○固坦認曾於前揭時地與告訴人乙○○發生車
    禍撞擊致告訴人乙○○受傷，且未下車查看即駛離等情（見
    本院卷九十四年九月七日準備程序筆錄第三頁），惟矢口否
    認有何過失及肇事逃逸之情，辯稱其在距離路口很遠之前就
    有打方向燈，並放慢速度緩緩靠右，有保持安全距離，係告
    訴人從後面撞擊其營業用小客車，有過失者為告訴人，其於
    後照鏡中見告訴人已自行坐起在地上，心想應無大礙，便自
    行離去云云。查本件被告係以駕駛營業用小客車為業，為從
    事駕駛業務之人。九十三年九月十八日凌晨，其駕駛車牌號
    碼為二三八—ＣＭ號營業用小客車，沿臺北市○○路由南往
    北行駛於第二車道，於同日零時許行經該市○○路與崇德街
    口時，因靠右行駛於最外側車道，而與同向行駛於最外側車
    道由告訴人所騎乘車牌號碼為ＬＬＤ—八五三號之重型機車
    發生撞擊，並因而致告訴人車倒地，受有頭部外傷併顱內出
    血之傷勢，而被告亦未下車察看即行離去等情，業據證人黃
    亞生、劉正安證述明確（分見偵卷第二十八頁至第三十一頁
    、第三十八頁至第四十二頁、第七十一頁至第七十四頁），
    復有臺北醫院大學附設醫院診斷證明書、交通事故談話紀錄
    表、道路交通事故現場圖、道路交通事故補充資料表各一份
    與告訴人之機車照片六幀在卷可稽（以上見偵卷第四十五頁
    至第五十二頁），被告對此亦予承認（見本院九十四年九月
    七日準備程序筆錄第二頁至第四頁），此情已足認定。被告
    雖辯稱其無任何過失行為，而當時是認為告訴人並無大礙方
    行離去云云，然查：
  (一)按汽車在變換車道時，應讓直行車先行，並注意安全距離。
    道路交通安全規則第九十八條定有明文，被告為領有駕照且
    以駕駛為業之專業駕駛人，自無不知之理。而本件被告係在
    見路旁有人攔車，故隨即由第二車道靠右行駛於最外側車道
    ，導致原行駛於最外側車道之告訴人閃避不及而予追撞一情
    ，業據證人劉正安證述明確（見偵卷第三十八頁至第四十二
    頁、第七十四頁），此情已足認定。又依卷內所示資料，並
    無當時被告有任何不能注意之情事，足證被告確有上開汽車
    在變換車道時，未讓直行車先行，並注意安全距離之過失行
    為。此經具專業鑑定車禍事故能力之臺北市車輛行車事故鑑
    定委員會鑑定及臺北市車輛行車事故鑑定覆議委員會覆議，
    亦同均認肇事原因係被告變換行向未注意右側來車所致，告
    訴人並無肇事因素（見上開偵卷第九頁至第十一頁、第八十
    二頁至第八十三頁之臺北市車輛行車事故鑑定委員會鑑定意
    見書及臺北市行車事故鑑定覆議委員會鑑定覆議意見書），
    是被告確有過失行為，當屬明確。其於本院審理中辯稱係緩
    慢靠右且有保持安全距離，與卷內所示之上開證據均不相符
    ，其所辯尚難採信。而本件告訴人既因被告之過失行為受有
    上述傷害，是被告之過失行為間與告訴人之傷害間，亦有相
    當因果關係，此情同足認定。
  (二)又汽車駕駛人，駕駛汽車肇事致人受傷或死亡，應即採取救
    護或其他必要措施，並向警察機關報告，不得駛離，道路交
    通管理處罰條例第六十二條第一項前段定有明文。而刑法第
    一百八十五條之四之肇事逃逸罪，以處罰肇事後逃逸之駕駛
    人為目的，俾促使駕駛人於肇事後能對被害人即時救護，以
    減少死傷，最高法院著有九十二年度台上字第六五四一號判
    決可資參照。本件有過失之被告於肇事後，竟未予下車察看
    即駕車離去（此部分之證據已如前述），該部分之犯行自復
    臻明確。其辯稱因自認為無過失且見告訴人亦無大礙故駛離
    等語，揆諸前揭法條及判決意旨，尚無解於肇事逃逸之罪責
    ，此點同足認定。
  (三)綜上所述，本件事證明確，被告犯行已堪認定，所辯並不足
    採。
二、被告係以駕駛營業用小客車為業之人，有汽車行車執照一份
    在卷可稽（見偵卷第三十七頁），此情已足認定。是其乃從
    事駕駛業務之人，又因業務上之過失致告訴人受有傷害，之
    後並即逃逸，核其所為，係犯刑法第二百八十四條第二項前
    段業務過失傷害罪及同法第一百八十五條之四肇事逃逸罪，
    被告所犯上開兩罪，罪質互異，行為亦殊，應予分論併罰。
    爰審酌被告為搭載客人未注意後方來車貿然變換車道，過失
    程度甚大，且將受傷之告訴人任意置於現場不顧，倘無其他
    熱心人士施以救助，後果將不堪設想，是其犯罪所生之危害
    亦屬重大、迄今未賠償告訴人損害及其他一切情狀，分別量
    處如主文所示之刑，並定其應執行之刑。
三、又當事人、代理人、辯護人或輔佐人聲請調查之證據，法院
    認為不必要者，得予駁回之，刑事訴訟法第一百六十三條之
    二第一項定有明文。本件被告雖聲請傳訊證人劉正安、測謊
    及履勘現場模擬案發當時之情況，惟：(一)聲請傳訊證人劉正
    安部分之待證事實為被告變換車道時有打方向燈（見本院九
    十四年九月二十日審判筆錄第七頁），然本件經檢察官起訴
    及本院認定被告過失行為之原因，並非在於被告有無打方向
    燈，故此證據與本案無關連性，自無調查之必要。(二)聲請測
    謊及履勘現場模擬案發情形部分，因本件事證已臻明確，且
    現場早已不存在，是該部分亦無調查之必要，附此敘明。
據上論斷，應依刑事訴訟法第二百九十九條第一項前段，刑法第
二百八十四條第二項前段、第一百八十五條之四，第五十一條第
五款，罰金罰鍰提高標準條例第一條前段，判決如主文。
本案經檢察官甲○○到庭執行職務。
中　　華　　民　　國　　94　　年　　10　　月　　11　　日
　　　　　　　　　交通法庭審判長法　官  吳靜怡
　                              法  官  李家慧
                                法  官  吳冠霆
上正本證明與原本無異。
如不服本判決，應於判決送達後10日內向本院提出上訴狀（應抄
附繕本）。告訴人或被害人如對於本判決不服者，應具備理由請
求檢察官上訴，其上訴期間之計算係以檢察官收受判決正本之日
期為準。
                                書記官  楊文祥
中　　華　　民　　國　　94　　年　　10　　月　　12　　日
附錄本案論罪科刑法條：刑法第二百八十四條第二項前段、第一
百八十五條之四
中華民國刑法第284條
(過失傷害罪)
因過失傷害人者，處 6 月以下有期徒刑、拘役或 500 元以下罰
金，致重傷者，處1年以下有期徒刑、拘役或500元以下罰金。
從事業務之人，因業務上之過失傷害人者，處 1 年以下有期徒刑
、拘役或1千元以下罰金，致重傷者，處3年以下有期徒刑、拘役
或2千元以下罰金。
中華民國刑法第185條
(妨害公眾往來安全罪)
損壞或壅塞陸路、水路、橋樑或其他公眾往來之設備或以他法致
生往來之危險者，處5年以下有期徒刑，拘役或500元以下罰金。
因而致人於死者，處無期徒刑或 7 年以上有期徒刑。致重傷者，
處 3 年以上 10 年以下有期徒刑。
第 1 項之未遂犯罰之。
